臺灣橋頭地方法院刑事判決　　　　　110年度審交易字第600號 
公　訴　人　臺灣橋頭地方檢察署檢察官
被　　　告　甲○○



上列被告因過失傷害案件，經檢察官提起公訴（110 年度偵字第
5075號），本院判決如下：
    主  文
本件公訴不受理。
    理  由
一、公訴意旨略以：被告甲○○於民國109 年11月28日上午8 時
    35分許，騎乘車牌號碼000-0000號普通重型機車沿高雄市○
    ○區○○路由西往東方向行駛，於行至○○路00號前時，本
    應注意車前狀況，並隨時採取必要之安全措施，而依當時天
    候晴、日間自然光線、柏油路面乾燥無缺陷、道路無障礙物
    及視距良好等情，客觀上應無不能注意之情事發生，竟疏未
    注意車前狀況，適行人Ｂ○○（未成年、真實姓名年籍資料
    詳卷）自○○路南側橫越○○路，而遭甲○○所騎乘之機車
    撞擊，致Ｂ○○受有輕微腦震盪、腹壁、左大腿挫擦傷等傷
    害；案經Ｂ○○訴請偵辦，因認被告涉犯刑法第284條前段
    之過失傷害罪嫌等語。
二、按刑法第287 條規定，同法第284 條前段之過失傷害罪，須
    告訴乃論。又告訴乃論之罪，告訴人於第一審辯論終結前，
    得撤回其告訴；告訴經撤回者，法院應諭知不受理之判決，
    並得不經言詞辯論為之，刑事訴訟法第238 條第1 項、第30
    3 條第3 款及第307 條分別定有明文。
三、經查，本案被告甲○○因涉犯過失傷害案件，經檢察官提起
    公訴，認其係犯刑法第284 條前段之過失傷害罪嫌；茲因被
    告業與告訴人Ｂ○○及其法定代理人Ｃ○○( 真實姓名年籍
    資料詳卷）於本院審理中達成調解，且被告已依調解筆錄約
    定當場給付賠償金新臺幣( 下同) 8 萬元予告訴人，並經告
    訴人之法定代理人Ｃ○○( 真實年籍資料詳卷) 當場具狀撤
    回對被告本案過失傷害之告訴等情，此有本院110 年11月日
    110 年橋司附民移調字第號調解書、告訴人之法定代理人
    110 年11月10日提出之撤回告訴聲請狀各1 份在卷可稽( 見
    審易卷第69、頁) ；則揆諸前揭規定及說明，本案爰不經言
    詞辯論，逕為諭知不受理之判決。
四、至告訴人之法定代理人Ｃ○○於110 年11月18日提出陳報狀
    ，表示調解結果不成立，撤回和解不成立，請繼續進行訴訟
    一節( 見審易卷第87、89頁) 。惟查：
  ㈠按「所謂撤回告訴，係指合法之撤回而言，若無權撤回或其
    撤回非出於自由之意思者，均不能發生撤回之效力。」、「
    刑事訴訟之告訴權，性質上屬於人民在公法上之權利，故撤
    回告訴為訴訟上之意思表示，與民法規定之意思表示效果有
    所不同，且撤回告訴如出自撤回告訴人之自由意志而為之，
    於其撤回告訴時，即生撤回之效力。」，最高法院分別著有
    31年上字第735 號判例、93年度台非字第133 號判決意旨可
    資參照。又撤回告訴係屬訴訟行為，告訴人於第一審辯論終
    結前撤回告訴，法院應為被告不受理判決。撤回告訴之意思
    表示有瑕疵，基於法安定性及被告程序利益之考量，其訴訟
    行為之有效性原則上不受影響，僅在意思表示瑕疵極為嚴重
    ，個案正義需求明顯優於法安定性及被告程序利益之考量之
    例外情形，才能否定訴訟行為之有效性。例如撤回告訴人不
    具有效實施訴訟行為之能力，或撤回告訴人有被強暴、脅迫
    或詐欺等意思表示不自由之情形，始例外地否定撤回告訴之
    效力。
  ㈡查本案被告涉犯刑法第284 條前段之過失傷害罪，該罪依刑
    法第287 條之規定為告訴乃論之罪，而因告訴人為未成年人
    ，其監護人為告訴人之法定代理人Ｃ○○，嗣Ｃ○○業於11
    0 年11月10日以告訴人之法定代理人身分具狀撤回對被告本
    案過失傷害案件之刑事告訴等節，有前揭Ｃ○○提出之撤回
    告訴聲請狀及告訴人之身心障礙證明資料各1 份在卷可憑（
    見審交易卷第69、71頁）。雖告訴人之法定代理人Ｃ○○事
    後於同年月18日以前揭陳報狀稱主張和解不成立，撤回和解
    不成立，請繼續進行訴訟云云云云。然而，告訴人及法定代
    理人Ｃ○○與被告經本院安排於110 年11月10日進行調解，
    經本院調解委員調解結果，告訴人及其法定人Ｃ○○同意由
    被告當場給付賠償金8 萬元後，由告訴人及其法定人Ｃ○○
    當場撤回對被告本案過失傷害案件之刑事告訴，且被告亦當
    場撤回其對告訴人Ｂ○○於臺灣高雄少年及家事法院( 下稱
    高少家法院) 110 年度少調字第748 號過失傷害案件之刑事
    告訴等節，有前開本院調解筆錄所載解內容、告訴人之法定
    代理人Ｃ○○及被告各自提出之撤回告訴聲請狀各1 份可資
    為考（見審交易卷第69、73、75頁）。從而，足認告訴人之
    法定代理人Ｃ○○業已明瞭揭調解筆錄所載調解意旨，並由
    被告業已當場履行調解筆錄所載約定事項後，依約具狀提出
    前揭撤回告訴聲請狀，自難認前揭調解有何不成立之情事，
    由此益見告訴人之法定代理人Ｃ○○乃係基於其自由意思，
    而提出前揭撤回本案過失傷害之刑事告訴之意思表示；從而
    ，依前揭最高法院判決意旨及說明，於告訴人之法定代理人
    Ｃ○○向本院提出前揭撤回告訴聲請狀之時，即生撤回本案
    過失傷害案件之刑事告訴之效力，自屬明確。
  ㈢再者，縱令告訴人之法定代理人Ｃ○○欲撤銷前揭撤回告訴
    聲請狀之意思，亦應係出於個人之重大過失；然而Ｃ○○所
    提出前揭陳報狀意旨，僅表示因被告遲向高少家法院提出撤
    回告訴聲請狀，造成其還要至高少家法院庭，故其主張要撤
    回前揭和解云云( 見上揭陳報狀) ；由此可見告訴人之法定
    代理人Ｃ○○前開具狀撤回告訴之意思表示，並無任何瑕疵
    ，亦無受到任何遭強暴、脅迫或詐欺等意思表示不自由之情
    形；準此而論，揆之前揭最高法院判決要旨及說明，考量法
    安定性及被告之程序利益，自不容許告訴人之法定代理人Ｃ
    ○○事後任意以其他理由，主張和解不成立，並主張其所提
    出撤回告訴聲請之意思表示亦不成立，併此敘明。
據上論斷，應依刑事訴訟法第303 條第3 款、第307 條，判決如
主文。
中    華    民    國   110    年    12    月    2     日
                  刑事第四庭      法  官  許瑜容
以上正本證明與原本無異。
如不服本判決應於收受送達後20日內向本院提出上訴書狀，並應
敘述具體理由；如未敘述上訴理由者，應於上訴期間屆滿後20日
內向本院補提理由書（均須按他造當事人之人數附繕本）「切勿
逕送上級法院」。 
中    華    民    國   110    年    12    月    3     日
                                  書記官  林榮志